【裁判字號】    97,交聲,810
【裁判日期】    970512
【裁判案由】    聲明異議
【裁判全文】
臺灣高雄地方法院交通事件裁定         97年度交聲字第810號
原處分機關  高雄市政府交通局
異  議  人
及受處分人  甲○○
上列異議人因違反道路交通管理處罰條例案件，對於高雄市政府
交通事件裁決中心中華民國97年4 月14日所為之裁決處分（處分
案號：高市府交裁字第裁32-BB0000000號）聲明異議，本院裁定
如下：
    主  文
異議駁回。
    理  由
一、按汽車駕駛人駕駛汽車有不遵守道路交通標誌、標線、號誌
    之指示者，處新台幣（下同）900 元以上1,800 元以下罰鍰
    ，道路交通管理處罰條例第60條第2 項第3 款定有明文。次
    按白實線為停止線之標線，用以指示行駛車輛停止之界線，
    車輛停止時，其前懸部分不得伸越該線，道路交通標誌標線
    號誌設置規則第170 條第1 項、第2 項亦設有規定。又按汽
    車違反道路交通管理事件有下列情形之一者，當場不能或不
    宜攔截製單舉發者，得逕行舉發之：「‧‧‧六、其他違規
    行為經以科學儀器取得證據者。」，道路交通管理處罰條例
    第7 條之2 第1 項第6 款，亦有明文。
二、原處分意旨略以：異議人甲○○於民國97年1 月30日下午5
    時12分，駕駛車牌號碼XY-2600 號自用小客車行經高雄市○
    ○路與青年路口時，經警逕行舉發「不遵守道路交通標線之
    指示（紅燈超越停止線臨停）」之違規，依道路交通管理處
    罰條例第60條第2 項第3 款之規定，裁處罰鍰900 元，有高
    雄市○○○○道路交通管理事件裁決書（高市交裁字第裁
    32-BB0000000號）、高雄市政府警察局舉發違反道路交通管
    理事件通知單，違規照片1 張在卷可稽。
三、聲明異議意旨略以：當時受處分人駕駛車輛行至違規地點欲
    左轉，當時號誌為綠燈，其原本緊接於灰白色小客車之後，
    因左轉車應讓直行車先行之規定於路口等候，殊知燈號轉紅
    時，仍無法通行，而此時道路中線白色小客車及機車急速通
    過（搶衝紅燈），才啟動感應照相，並非聲明人之小客車繼
    續前行所致，此種越白線行為並無故意或過失，為此不服而
    聲明異議等云云。
四、經查：
（一）受處分人於97年4 月16日收受上開裁決書後，於同年月21
      日向原處分機關聲明異議，有送達證書及交通事件裁決中
      心收文戳在卷可查，足認其聲明異議於接到裁決書之翌日
      起20日內提出，程序上應屬適法，合先敘明。
（二）異議人即受處分人甲○○所有車牌號碼XY-2600 號自用小
      客車，於97年1 月30日下午5 時12分（即本件舉發違規時
      點），確有駛至高雄市○○路、海邊路之交岔路欲行左轉
      等情，為受處分人所不否認，並有卷附採證照片1 張附卷
      可佐，堪認無訛。
（三）受處分人雖以前揭情詞置辯，惟經本院核閱前揭違規採證
      照片，發現依採證相片上方資料欄第2 行列左方有「1Y34
      」之字樣，代表採證之違規車輛乃位於第1 車道，該處號
      誌黃燈秒數有3.4 秒之意思，受處分人辯稱乃因道路中線
      白色小客車及機車搶紅燈，才啟動感應照相云云，要非可
      採，該感應線圈乃係位於第1 車道之受處分人移動而啟動
      相機執行測照，堪可認定，而採證照相第2 列右方有「
      R020」之字樣，代表當時紅燈已亮後2.0 秒，受處分人所
      駕駛車輛之後輪猶超越過路口白色停止線外，足見異議人
      確有紅燈越線臨停之違規事實，堪以認定。又按汽車行至
      有號誌之交岔路口，遇有前行或轉彎之車道交通壅塞時，
      應在路口停止線前暫停，不得逕行駛入交岔路口內，致號
      誌轉換後，仍未能通過妨礙其他車輛通行，道路交通安全
      規則第102 條第1 項第12款定有明文。故路口號誌轉變為
      紅燈後，車輛即不能超越停止線停駛，其規定目的無非為
      避免阻礙其他方向綠燈號誌車輛、行人通行，以免發生危
      險事故，汽車駕駛人於時相為綠燈時，即有義務判斷是否
      可以通過路口，如果不能，就應該停止於停止線後等待，
      待路口淨空後，方能超越停止線進入入口，要非以交通尖
      峰時間，等待直行車時間過長，而解免其於紅燈時超越停
      止線臨停之責任。是縱異議人所言屬實，其欲自路口左轉
      時，本應於原方向路口之停止線前暫停，嗣前車已完成轉
      彎時再為左轉，如此方不至於燈號轉換後妨礙其他車輛通
      行，然受處分人卻未保持路口淨空，竟在逾越停止線之路
      口處暫停，亦屬違規行為，自不得執此違規之舉而使其於
      變換燈號為紅燈後逕行左轉之行為成為合法，受處分人上
      開所辯，均非該當於免罰之合理事由，無足採信。
五、綜上，原處分機關依違反道路交通管理處罰條例第60條第2
    項第3 款、違反道路交通管理事件統一裁罰基準及處理細則
    第2 條及違反道路交通管理事件統一裁罰基準表等規定，裁
    處受處分人罰鍰900 元，即無違誤。受處分人猶執前詞，指
    摘原處分不當，為無理由，應予駁回。
據上論斷，應依道路交通案件處理辦法第19條，裁定如主文。
中    華    民    國    97    年    5    月    12    日
                  交通法庭    法  官  張琬如
以上正本證明與原本無異。
如不服本裁定，應於收受送達後5 日內向本院提出抗告狀。
中    華    民    國    97    年    5     月    12    日
                              書記官  劉甄庭


司法院資訊處製作；財團法人民間司法改革基金會備份。
